臺灣板橋地方法院民事判決　　　　　100年度家簡字第142號
原　　　告　台新國際商業銀行股份有限公司
法定代理人　蔡榮棟
訴訟代理人　許榮宏
被　　　告　張宇文
　　　　　　吳鐵榮
上列當事人間請求宣告夫妻分別財產制事件，本院於民國100 年
9 月14日言詞辯論終結，判決如下:
    主  文
被告張宇文與被告吳鐵榮間之夫妻財產制改用分別財產制。
訴訟費用由被告負擔。
    事實及理由
一、原告起訴主張：原告對被告張宇文請求清償借款事件，經鈞
    院核發99年度司促字第36561 號支付命令暨確定證明書，被
    告張宇文均未清償，共積欠消費款二筆如下：（一）新臺幣
    43,685元，及自民國96年8 月14日起至清償日止，按年息百
    分之20計算之利息。（二）新臺幣371,390 元，及其中360,
    614 元自97年4 月27日起至清償日止，按年息百分之20計算
    之利息。原告於100 年間向鈞院聲請強制執行，鈞院以100
    年度司執字第46977 號通知查無可供執行之財產而逕行換發
    債權憑證結案。原告於99年12月9 日向國稅局申調被告張宇
    文98年度財產所得資料，亦無任何財產所得資料，是以目前
    被告張宇文已無可供執行之財產。又被告張宇文與吳鐵榮間
    ，婚姻關係現存續中，且未以契約訂立夫妻財產制，是被告
    之夫妻財產制自為法定財產制。被告張宇文全無可扣押之物
    ，無法清償積欠原告之債務，為確保原告權益，是依民法第
    1011條規定對被告等提起本訴，宣告被告二人改用分別財產
    制等語。並聲明：如主文所示。
三、被告陳述：被告張宇文承認有積欠原告債務，已與原告協商
    分期清償辦法，因被告張宇文先前為照顧公公而未去工作，
    故無法一次清償大筆債務；被告吳鐵榮不清楚配偶即被告張
    宇文的債務問題等語。並聲明：請求駁回原告之訴。
四、查，原告主張之前揭事實，業據其提出本院登記處板院輔登
    字第99登文752 號函、板院輔100 司執辰字第46977 號債權
    憑證、財政部臺北市國稅局財產歸屬資料清單、98年度綜合
    所得稅各類所資料清單等影本各1 件、戶籍謄本2 件為證。
    被告張宇文、吳鐵榮不爭執原告主張之事實。依此堪認原告
    之主張為真實。
五、按夫妻未以契約訂立夫妻財產制者，除本法另有規定外，以
    法定財產制為其夫妻財產制；債權人對於夫妻一方之財產已
    為扣押，而未得受清償時，法院因債權人之聲請，得宣告改
    用分別財產制，民法第1005條、第1011條分別定有明文。而
    所謂未得受清償，包括全無可扣押之物或所扣押之物數量不
    足及所扣押之財產不足清償該為扣押之債權人債權等情形，
    復有最高法院89年度台上字第854 號判決可資參照。查本件
    原告為被告張宇文之債權人，經依法強制執行後，無財產可
    供執行而執行未果，原告之債權顯無法獲得清償，已如前述
    ，是原告依上開民法規定，聲請宣告被告張宇文、吳鐵榮夫
    妻二人改用分別財產制，洵屬有據，應予准許。
六、訴訟費用負擔之依據：民事訴訟法第78條、第85條第1 項前
    段。
中    華    民    國   100    年    10    月    5     日
                  家事法庭  法  官  黃惠瑛
以上正本係照原本作成。
如對本判決上訴，須於判決送達後20日之不變期間內，向本院提
出上訴狀
中    華    民    國   100    年    10    月    5     日
                            書記官  張美玉